【裁判字號】    92,重訴,399
【裁判日期】    920711
【裁判案由】    清償借款
【裁判全文】
臺灣臺中地方法院民事判決  九十二年重訴字第三九九號
    原      告    第一商業銀行股份有限公司東勢分行
    法定代理人    乙○○
    訴訟代理人    己○○
    被      告    佳欣企業股份有限公司
    兼法定代理人  丙○○
    被      告    丁○○○
    訴訟代理人    甲○○
    被      告    戊○○
    兼右一人
    訴訟代理人    庚○○    住.
    被      告    壬○○    住.
    兼右一人
    訴訟代理人    辛○○    住.
右當事人間請求清償借款事件，本院判決如左：
    主    文
被告應連帶給付原告新台幣肆仟佰壹拾柒萬柒仟玖佰零捌元，及除附表編號六、七
、八之利息、違約金外，如附表所示之利息及違約金。
被告佳欣企業股份有限公司、丙○○、丁○○○、戊○○應連帶給付原告新台幣肆佰
伍拾貳萬元，及如附表編號六、七、八所示之利息及違約金。
訴訟費用由被告連帶負擔百分之九十二，餘由被告佳欣企業股份有限公司、丙○○、
丁○○○、戊○○連帶負擔。
本判決命被告佳欣企業股份有限公司、丙○○、丁○○○連帶給付之部分，得假執行
。
本判決主文第一項命被告戊○○、壬○○、辛○○、庚○○給付之部分，於原告以新
台幣壹仟肆佰參拾玖萬貳仟元為被告戊○○、壬○○、辛○○、庚○○供擔保後，得
假執行。但被告戊○○、壬○○、辛○○、庚○○如於假執行程序實施前，以新台幣
肆仟參佰壹拾柒萬柒仟玖佰零捌元為原告預供擔保，得免為假執行。
本判決主文第二項命被告戊○○給付之部分，於原告以新台幣壹佰伍拾萬元為被告戊○○供擔保後，得假執行。但被告戊○○如於假執行程序實施前，以新台幣肆佰伍拾
貳萬元為原告預供擔保，得免為假執行。
    事      實
一、聲明：除假執行擔保金額外，如主文所示。
二、陳述：
（一）被告佳欣企業股份有限公司（下稱佳欣公司）於民國八十八年六月十五日邀被
      告丙○○、丁○○○、戊○○及訴外人戴金塗為連帶保證人，保證凡被告佳欣
      公司對原告現在及將來所負一切債務，均包括利息、遲延利息、違約金等，以
      本金新台幣（下同）一億元為限額，願與被告佳欣公司連帶負全部清償之責。
（二）嗣被告佳欣公司自八十八年六月二十五日起，於附表所示之借貸日，向原告借
      款共計四千八百九十九萬元，借款期限、利率如附表所示，並約定自借貸日起
      至清償日止，每月繳付利息，本金到期一次清償，如逾期償付本息時，除應按
      上開利率計付遲延利息外，其逾期清償在六個月以內者，按上開利率百分之十
      ，超過六個月者，按上開利率百分之二十計付違約金。詎被告佳欣公司自九十
      年十月六日起即未再繳付利息，屢經催討仍未清償，依約定債務視為全部到期
      ，總計尚餘本金四千七百六十九萬七千九百零八元及如附表所示之利息、違約
      金未清償，被告佳欣公司為借款人，依法自應負清償之責，而被告丙○○、丁○○○、戊○○及訴外人戴金塗為連帶保證人，自應負連帶清償責任。爰依消
      費借貸、連帶保證之法律關係，請求被告佳欣公司、丙○○、丁○○○、戊○○連帶給付如附表所示之本金、利息及違約金。
（三）訴外人戴金塗於九十年十月六日死亡，被告壬○○、辛○○、庚○○為訴外人
      戴金塗之繼承人，又未向法院辦理拋棄繼承或限定繼承等事宜，依繼承之法律
      關係，自應連帶負擔清償責任。惟附表編號六、七、八三筆借款係發生於訴外
      人戴金塗死亡之後，依連帶保證和繼承之法律關係，原告僅向被告壬○○、辛○○、庚○○請求連帶給付除附表編號六、七、八三筆借款之本金、利息及違
      約金外，如附表所示之本金、利息及違約金。
三、證據：提出約定書七份、借據及借款憑證三十份、戶籍謄本四份、保證書、綜合
    授信契約、本院中院嘉民科字第七八六七九號函、公司變更登記表、繼承系統表
    各乙份為證。
乙、被告方面：
一、被告佳欣公司、丙○○、丁○○○部分：認諾原告之請求。
二、被告戊○○部分：
（一）聲明：駁回原告之訴及其假執行之聲請，如受不利判決，願供擔保聲請免為假
      執行。
（二）陳述：對其擔任系爭借款之連帶保證人之事實並不爭執。
三、被告壬○○、辛○○、庚○○部分：
（一）聲明：駁回原告之訴及其假執行之聲請，如受不利判決，願供擔保請准免為假
      執行。
（二）陳述：伊等被繼承人即訴外人戴金塗於九十年十月六日死亡時，被告佳欣公司
      之貸款仍屬正常往來，因訴外人戴金塗僅負保證責任而非債務，故訴外人戴金
      塗死亡時，保證責任即解除，伊等自無須連帶繼承該連帶保證債務。
    理    由
一、原告主張之事實，業據提出約定書、借據及借款憑證、戶籍謄本、保證書、綜合
    授信契約、本院中院嘉民科字第七八六七九號函、公司變更登記表、繼承系統表
    等件為證，被告佳欣公司、丙○○、丁○○○亦認諾本件原告連帶返還系爭借款
    之請求，復為被告戊○○所不爭執，堪信為真實。
二、按保證人與債權人約定就債權人與主債務人間所生一定債之關係範圍內不特定債
    務，預定最高限額，由保證人保證之契約，學說上稱為最高限額保證。此種保證
    ，除訂約時已發生之債權外，即將來發生之債權，在約定限額之範圍內，亦為保
    證契約效力所及。而保證人死亡後，已不得再為權利義務之主體，參照本院五十
    一年台上字第二七八九號判例之同一法理，應認最高限額保證契約因保證人之死
    亡而歸於消滅。是保證人死亡後始發生之債務，固不在其繼承人繼承之範圍，惟
    保證人死亡前已發生之債務，在約定限度之範圍內，仍應由其繼承人承受，負連
    帶償還責任。本件訴外人戴金塗於佳欣公司與原告所簽訂授信額度本金一億元擔
    任連帶保證人，自屬最高限額保證，則訴外人戴金塗死亡前所發生之系爭借款債
    務，仍在被告壬○○、辛○○、庚○○繼承之範圍；另被告壬○○、辛○○、庚○○未為拋棄或限定繼承等情，業據原告提出本院中院嘉民科字第七八六七九號
    函、戶籍謄本為證，且為被告壬○○、辛○○、庚○○所不爭執，堪信為真實，
    則被告壬○○、辛○○、庚○○抗辯訴外人戴金塗僅負保證責任而非債務，故訴
    外人戴金塗死亡時，保證責任即解除，伊等自無須連帶繼承該連帶保證債務云云
    ，實不足採。
三、被告佳欣公司向原告借款，既自九十年十月六日起即未再繳付利息，尚餘本金四
    千七百六十九萬七千九百零八元及如附表所示之利息、違約金未清償，依約定債
    務視為全部到期，被告佳欣公司為借款人，依法自應負清償之責，而被告丙○○
    、丁○○○、戊○○為連帶保證人，自應負連帶清償責任。又訴外人戴金塗亦為
    上揭借款債務之連帶保證人，雖於九十年十月六日死亡，惟被告壬○○、辛○○
    、庚○○為其繼承人，又未向法院辦理拋棄繼承或限定繼承等事宜，依繼承之法
    律關係，就其死亡前所發生之附表編號六、七、八三筆借款以外之借款債務，自
    應連帶負擔清償責任。從而，原告依消費借貸、連帶保證、繼承之法律關係，請
    求被告連帶給付四千三百一十七萬七千九百零八元及除附表編號六、七、八三筆
    借款之利息、違約金外，如附表所示之利息及違約金，並請求被告佳欣公司、丙○○、丁○○○、戊○○連帶給付四百五十二萬元，及如附表編號六、七、八三
    筆借款所示之利息及違約金，為有理由，應予准許。
四、本判決命被告佳欣公司、丙○○、丁○○○連帶給付之部分，係本於被告佳欣公
    司、丙○○、丁○○○之認諾而為判決，應依職權宣告假執行；本判決命其餘被
    告給付之部分，原告陳明願供擔保請准宣告假執行，被告戊○○、壬○○、辛○○、庚○○亦陳明願供擔保請准宣告免為假執行，經核均與規定相符，爰分別酌
    定相當之擔保金額予以宣告。
五、據上論結：本件原告之訴為有理由，依民事訴訟法第八十五條第二項、第一項但
    書、第三百八十九條第一項第一款、第三百九十條第二項、第三百九十二條，判
    決如主文。
中      華      民      國    九十二    年      七      月    十一    日
                              臺灣臺中地法院民事第一庭
~B法      官  陳宗賢
右為正本，係照原本作成。
如對本判決上訴，須於判決送達後廿日內向本院提出上訴狀
中      華      民      國    九十二    年      七      月    十一    日
~B法院書記官


司法院資訊處製作；財團法人民間司法改革基金會備份。
